【裁判字號】    91,交聲,1792
【裁判日期】    920115
【裁判案由】    違反道路交通管理處罰條例聲明異議
【裁判全文】
臺灣臺北地方法院交通事件裁定                  九十一年度交聲字第一七九二號
    異議人即
    受處分人  甲○○  男  五十.
右列異議人即受處分人因違反道路交通管理處罰條例案件，對於臺北市交通事件裁決
所中華民國九十一年十二月六日所為之處分（原處分案號：北市裁三字第駕裁２２－
ＡＢＹ４９０８０３號），聲明異議，本院裁定如左：
    主  文
異議駁回。
    理  由
一、按道路交通管理處罰條例所稱之汽車，依該條例第三條第八款規定包括機器腳踏
    車，而按汽車駕駛人（包括機器腳踏車），不按遵行之方向行駛，處新臺幣（下
    同）六百元以上一千八百元以下罰鍰，除道路交通管理處罰條例第四十五條第一
    款定有明文外，同條例第六十三條第一項第一款並規定，應記違規點數一點。再
    依違反道路交通管理事件統一裁罰基準及處理細則第二條暨其附件基準表所示，
    違反道路交通管理處罰條例第四十五條第一款者，至少應處以罰鍰九百元。又汽
    （機）車駕駛人有違反同條例之行為，經交通勤務警察制止時，拒絕停車接受稽
    查而逃逸者，處三千元以上六千元以下罰鍰，道路交通管理處罰條例第六十條第
    一項，亦有規定。再汽（機）車駕駛人駕駛汽（機）車違反道路交通管理處罰條
    例第六十條第一項規定者，除均應依該條所規定之罰鍰處罰，並予記違規點數、
    一點，道路交通管理處罰條例第六十三條第一項第一款規定甚明。
二、本件異議人即受處分人甲○○所有車號ＣＧＯ—９２１號重型機車，於九十一年
    十一月十日十七時十七分許，在臺北市○○街十四巷、愛國東路口，闖單行道，
    適遇臺北市政府警察局大安分局（下稱舉發機關）交通分隊駐和平東路派出所警
    員發覺，乃吹哨指揮攔停，該車駕駛人不予理會，加速行駛，而於交通勤務警察
    制止時，拒絕停車接受稽查而逃逸，執勤警員乃記下車號，報請舉發機關循電腦
    車籍資料核對後，以異議人即該車所有人有前揭駕駛重型機車闖單行道，且違規
    後，遇警攔停取締不停加速逃逸等違規事實，逕行掣單舉發，嗣異議人雖依限申
    訴，但未告知實際違規駕駛人姓名，原處分機關乃依道路交通管理處罰條例第四
    十五條第一項、第六十條第一項，共裁處異議人罰鍰三千九百元，並依同條例第
    六十三條第一項第一款規定，共記違點數二點。
三、本件異議人來狀否認有前揭違規行為，其聲明異議意旨略稱：案發當時異議人在
    朋友江仲文家中聊天，且異議人從未著舉發通知單上所載之黃色安全帽，亦從未
    有條紋上衣云云。經查：（一）交通警察掣單舉發違反道路交通管理處罰條例所
    列違規事實，本質上為行政處分，係公務員基於職務上權力，依法就特定具體事
    件所為具公法上效果之單方面行政行為，基於公務員為公法上行為具有公信力之
    原則，該行政行為當可被推定為真正，其據以依法處分之事實認定亦為正確無誤
    ，從而異議人僅提出「江仲文」作為證人，核其證據方法無非口述證據，不足以
    否定前開推定之效力，又未能提出證據以資證明其所有被舉發重型機車確未違規
    ，並無可採；（二）又逕行舉發違反道路交通管理事件，經汽（機）車所有人依
    通知單所載應到案日期前到案，並告知違規駕駛人姓名、身分證統一編號及住址
    者，處罰機關應即另行通知違規駕駛人到案依法處理，逾應到案日期者，處罰機
    關應依道路交通管理處罰條例第八十五條第三項規定處罰該汽車所有人，違反道
    路交通管理事件統一裁罰基準及處理細則第二十四條亦定有明文，而如經舉發之
    汽（機）車所有人在舉發通知單之應到案日期前到案，並告知處罰機關該名實際
    違規駕駛人姓名、身分證統一編號及住址者，處罰機關應即依前開細則第二十四
    條規定處罰該名違規駕駛人，至於汽（機）車所有人未於應到案日期前到案或雖
    於應到案日期前到案，惟未告知處罰機關實際之違規駕駛人者，處罰機關仍應依
    道路交通管理處罰條例第八十五條第三項「本條例關於車輛駕駛人之處罰，如應
    歸責於車輛所有人者，處罰車輛所有人」規定，對車輛所有人加以處罰，原處分
    機關以受處分人為本件被舉發車輛之所有人而予以裁罰，並無違誤；（三）又本
    件被舉發重型機車於案發時地闖單行道，適遇臺北市政府警察局大安分局警員發
    覺，乃吹哨指揮攔停，該車駕駛人不予理會，加速行駛，而於交通勤務警察制止
    時，拒絕停車接受稽查而逃逸，執勤警員乃記下車號，報請舉發機關循電腦車籍
    資料核對後，乃異議人確有在舉發時地駕駛被舉發機車闖單行道，及經吹哨攔停
    不停加速逃逸等違規事實，亦經舉發機關查處明確，有舉發機關九十一年十二月
    二日北市警安分交字第０９１６５１４７７００號書函影本一份，在卷可參。本
    件事證明確，異議人所有被舉發重型機車確有前揭違規事實，堪以認定。
四、綜上所述，異議人所有被舉發輕型機車確有前揭二項違規行為，原處分機關就受
    處分人前揭二項違規行為，共裁處罰鍰三千九百元，並共記違點數二點，均無違
    誤，本件異議意旨為無理由，自應將其前開異議，均予駁回。
五、據上論斷，應依道路交通案件處理辦法第十九條，裁定如主文。
中      華      民      國    九十二    年      一      月     十五     日
                                    臺灣臺北地方法院交通法庭
                                        法  官  黃程暉
右正本證明與原本無異
如不服本裁定應於送達後五日內向本院提出抗告狀
                                        書記官  張華瓊
中      華      民      國    九十二    年      一      月     十七     日


司法院資訊處製作；財團法人民間司法改革基金會備份。
